ACORDAO-COMPLETO-2423594

ACÓRDÃO 9777/2020 ATA 32/2020 - PRIMEIRA CÂMARA

VISTOS, relatados e discutidos estes autos de concessão de aposentadoria de Guilherme Soares da Silva, ex-servidor da Universidade Federal de Alagoas; 
ACORDAM os Ministros do Tribunal de Contas da União, reunidos em sessão da Primeira Câmara, diante das razões expostas pelo relator, em: 
9.1. julgar ilegal e negar registro ao ato de concessão inicial de aposentadoria de Guilherme Soares da Silva;
9.2. dispensar, com fulcro no Enunciado 106 da Súmula da Jurisprudência do TCU, a devolução dos valores indevidamente recebidos até a data da ciência desta deliberação;
9.3. determinar à Universidade Federal de Alagoas, com fulcro no art. 45 da Lei 8.443/1992, que:
9.3.1. faça cessar os pagamentos decorrentes do ato impugnado e comunique as providências adotadas ao TCU no prazo de quinze dias, nos termos dos arts. 262, caput, do Regimento Interno do TCU e 8º, caput, da Resolução TCU 206/2007;
9.3.2. cadastre novo ato, livre da irregularidade apontada, e submeta-o ao TCU no prazo de trinta dias, nos termos dos arts. 262, § 2º, do Regimento Interno do TCU e 19, § 3º, da Instrução Normativa TCU 78/2018;
9.3.3. dê ciência do teor desta deliberação ao interessado e encaminhe comprovante da data de ciência pelos interessados ao TCU no prazo de trinta dias, nos termos do art. 4º, § 3º, da Resolução TCU 170/2004, alertando-o de que o efeito suspensivo proveniente de eventual interposição de recurso junto ao TCU não o exime da devolução dos valores indevidamente percebidos após a notificação, caso o recurso não seja provido.
9.4. determinar a¿ Secretaria de Fiscalização de Pessoal que monitore o cumprimento das determinações feitas.

Ato de concessão de aposentadoria.

Primeira Câmara

Universidade Federal de Alagoas.

3. Interessados/Responsáveis:
3.1. Interessado: Guilherme Soares da Silva (XXX.600.544-XX).

13.1. Ministros presentes: Benjamin Zymler (na Presidência), Walton Alencar Rodrigues (Relator) e Bruno Dantas.
13.2. Ministro-Substituto convocado: Augusto Sherman Cavalcanti.
13.3. Ministro-Substituto presente: Weder de Oliveira.

ACORDAO-COMPLETO-2472968

Acórdão 8666/2021 - Primeira Câmara

ACORDAO-COMPLETO-2536326

Acórdão 1166/2022 - Plenário

WALTON ALENCAR RODRIGUES

Adoto, como relatório, a instrução da Secretaria de Fiscalização de Pessoal (peças 16/17) , que contou com a anuência do MPTCU (peça 18) :
"INTRODUÇÃO
Trata-se de ato inicial de concessão de aposentadoria de Guilherme Soares da Silva, ex-servidor da Universidade Federal de Alagoas.
O ato foi submetido, para fim de registro, à apreciação do Tribunal de Contas da União (TCU) , de acordo com o art. 71, inciso III, da Constituição Federal. O cadastramento e a disponibilização ao TCU ocorreram por intermédio do Sistema de Apreciação e Registro de Atos de Admissão e Concessões, na forma dos arts. 2º, caput e incisos I a VI, e 4º, caput, da Instrução Normativa - TCU 78/2018.
EXAME TÉCNICO
Exame anterior dessa Unidade propôs considerar ilegal o ato em tela em razão do pagamento de parcelas relativas à URP (peças 8-9) , proposta anuída pelo MPTCU (peça 10) . 
Ato contínuo, o relator, tendo em vista que o ato deu entrada no TCU há mais de 5 anos, determinou a restituição dos autos à Sefip para que fosse promovida a oitiva do interessado (peça 11) . Apesar de regularmente notificado, o inativo não apresentou defesa (peças 12-13) . 
Exame do contracheque atual do Sr. Guilherme Soares da Silva revela que as parcelas judiciais referentes à URP, tidas como irregulares pelo TCU, continuam sendo pagas (peça 14) , o que torna o ato ilegal. 
CONCLUSÃO
Em razão do exposto, tendo em vista o pagamento indevido de parcelas judiciais referentes à URP, cabe considerar ilegal o ato em epígrafe, recusando-se seu registro. 
Destaque-se que a análise deste processo levou em conta os dispositivos da Resolução TCU 315/2020.
PROPOSTA DE ENCAMINHAMENTO
Ante o exposto, conforme o preceituado no artigo 71, inciso III, da Constituição Federal de 1.988; c/c os artigos. 1º, inciso V, e 39, inciso II, da Lei 8.443/92, c/c os artigos 1º, inciso VIII, 260, § 1º, do Regimento Interno/TCU, e tomando por base as informações prestadas pelo órgão de controle interno e as verificações feitas pela unidade técnica, na forma prevista no artigo 260, caput, do Regimento Interno-TCU, propõe-se:
0. considerar ilegal e recusar o registro do ato inicial de aposentadoria de Guilherme Soares da Silva (CPF: XXX.600.544-XX) ;
0. determinar à Universidade Federal de Alagoas, com fundamento no art. 4º, inciso I, da Resolução TCU 315/2020, que: 
1. faça cessar os pagamentos decorrentes do ato impugnado, comunicando ao TCU, no prazo de quinze dias, as providências adotadas, nos termos dos art. 262, caput, do Regimento Interno do TCU, 8º, caput, da Resolução - TCU 206/2007; 
1. informe ao interessado o teor do acórdão que for prolatado, alertando-o de que o efeito suspensivo proveniente de eventual interposição de recurso junto ao TCU não o exime da devolução dos valores indevidamente percebidos após a notificação, em caso de não provimento desse recurso;
1. cadastre novo ato, livre da irregularidade apontada, submetendo-o ao TCU no prazo de trinta dias, nos termos dos arts. 262, § 2º, do Regimento Interno do TCU e 19, § 3º, da Instrução Normativa-TCU 78/2018;
1. encaminhe ao TCU, no prazo de trinta dias, comprovante da data de sua ciência, nos termos do art. 4º, § 3º, da Resolução - TCU 170/2004".

não há

Procurador Marinus Eduardo De Vries Marsico.

APOSENTADORIA. PAGAMENTO DE RUBRICA JUDICIAL NÃO ABSORVIDA PELA ATUALIZAÇÃO DA ESTRUTURA REMUNERATÓRIA. ILEGALIDADE E NEGATIVA DE REGISTRO.

APOSENTADORIA (APOS)

Secretaria de Fiscalização de Pessoal (SEFIP).

Trata-se de ato de concessão de aposentadoria de Guilherme Soares da Silva (CPF 071.600.544-15) , ex-servidor da Universidade Federal de Alagoas.
Considerando que o ato de aposentadoria deu entrada no Tribunal de Contas da União em 14/08/2014, foram os autos restituídos à unidade técnica para oitiva obrigatória do interessado, que permaneceu silente.
A Secretaria de Fiscalização de Pessoal, com o aval do representante do Ministério Público, manifestou-se pela ilegalidade e recusa de registro do ato concessório, em virtude da inclusão de rubrica relativa à URP, supostamente amparada em decisão judicial transitada em julgado.
A jurisprudência deste Tribunal é uníssona, no sentido de que o pagamento por prazo indeterminado da rubrica questionada não encontra mais amparo em decisão judicial, não se justificando a perpetuidade do seu pagamento.
No âmbito do próprio STF, encontra-se pacificado o entendimento de que não há impedimento para a absorção de parcelas decorrentes de planos econômicos, ainda que concedidas por meio de decisão judicial, com trânsito em julgado, a partir do momento em que estas forem compensadas por subsequentes reajustes ou reestruturações de carreiras.
Casos análogos já foram julgados neste Tribunal, haja vista os Acórdão 3115/2015-TCU-Primeira Câmara e 4475/2016-TCU-Segunda Câmara, sem a alteração do tranquilo entendimento do TCU, consolidado sob o palio do Acórdão 2161/2005-TCU-Plenário, na esteira da jurisprudência do E. STF, de que o pagamento desse tipo de rubrica deve ser absorvido, ao longo do tempo, pelas atualizações implementadas na estrutura remuneratória aplicável. Pagas sob a forma de vantagem pessoal nominalmente identificada (VPNI) , essas rubricas são sujeitas apenas aos reajustes gerais aplicados ao funcionalismo, até sua completa absorção.
Tendo em vista o pagamento indevido de parcelas judiciais referentes à URP, cabe considerar ilegal o ato em epígrafe, recusando-se seu registro.
Ante o exposto, VOTO para que este Tribunal adote a deliberação que ora submeto à apreciação deste Colegiado.
TCU, Sala das Sessões Ministro Luciano Brandão Alves de Souza, em 15 de setembro de 2020.
WALTON ALENCAR RODRIGUES 
Relator